【裁判字號】    89,台上,7372
【裁判日期】    891207
【裁判案由】    業務過失致人於死
【裁判全文】
最高法院刑事判決                              八十九年度台上字第七三七二號
    上  訴  人  甲○○
右上訴人因業務過失致人於死案件，不服台灣高等法院台中分院中華民國八十九年八
月十七日第二審判決（八十九年度交上更(一)字第一四六號，起訴案號：台灣台中地方
法院檢察署八十七年度偵字第一二八○八號），提起上訴，本院判決如左：
    主  文
上訴駁回。
    理  由
按刑事訴訟法第三百七十七條規定：上訴於第三審法院，非以判決違背法令為理由，
不得為之。是提起第三審上訴，應以原判決違背法令為理由，係屬法定要件。如果上
訴理由狀並未依據卷內訴訟資料具體指摘原判決不適用何種法則或如何適用不當，或
係對原審採證認事職權之適法行使及已調查說明之事項，徒憑己見，重為事實上之爭
辯，或任意指摘，或顯與法律規定得為第三審上訴理由之違法情形不相適合時，俱應
認其上訴為違背法律上之程式，予以駁回。又訴訟程序上之瑕疵不足以影響判決結果
者，亦不得執為適法之第三審上訴理由。本件原判決依憑上訴人甲○○之供述及告訴
人劉春逢之指訴，暨道路交通事故調查報告表、現場照片、車損照片、相驗屍體照片
、相驗筆錄、相驗屍體證明書、驗斷書、台灣省車輛行車事故覆議鑑定委員會民國八
十八年三月十四日交覆字第八七一五九○號函等證據，本於推理作用，認定上訴人有
原判決事實欄所載之犯罪事實，因而撤銷第一審關於上訴人部分之無罪判決，改判論
處上訴人從事業務之人因業務上之過失致人於死罪刑。從形式上觀察，尚無違背法令
之情形存在。上訴意旨略稱：(一)、依台灣省台中縣區車輛行車事故鑑定委員會鑑定意
見書認定劉文崎係任意駛出快車道，而撞擊右側路邊停放之車輛，及劉文崎係駕駛自
用小貨車，劉文崎應係行駛於快車道。原審對此有利於上訴人之事證，未敘明何以不
採之理由；對於劉文崎是否於撞擊徐孟娟之小客車左前方後，始踩煞車？及依道路交
通安全規則第九十九條第一項第二款規定，慢車道係供輕型機車行駛，劉文崎何以不
遵行於快車道？亦未於理由內詳加論述，俱為判決理由不備之違法。(二)、上訴人固係
從事貨運駕駛業務，但原審將上訴人於夜間至凌晨將車停放路邊，亦擴張為駕車之業
務範圍，有判決適用法則不當之違法。(三)、上訴人對於劉文崎不遵行快車道，而違規
行駛慢車道之事實，並無法預見，本件又非係慢車撞擊上訴人之貨車，原審遽以違規
停車，令負過失致人於死之罪責，亦有判決適用法則不當之違誤。(四)、劉文崎係於撞
擊徐孟娟之小客車後，因反作用力之因素，才撞擊上訴人之大貨車，反作用力本質上
即存有中斷之內涵，原審就該反作用力之因素是否為相當因果關係中之「相當條件」
，未予論究，其適用法則未盡力求完整詳細。(五)、肇事地點係彎道路面，判斷劉文崎
因車速過快，致駛出快車道，乃屬合理，且上訴人當庭提出台中縣神岡鄉○○路附近
之彎道路面仍有劃設停車位之照片，於彎道可否停車，造成一般駕駛人錯誤之判斷，
經上訴人陳明調查，原審未予調查，有調查職責未盡之違誤。(六)、劉文崎係撞擊上訴
人大貨車之右後角，縱上訴人再向道路右側停靠，仍不免車禍之發生，原審未深入查
證及審認劉文崎在彎道高速行駛，以查明該車禍究係併合上訴人與劉文崎之過失而發
生，抑劉文崎之過失為獨立發生之原因，亦屬調查未盡云云。惟查：一、原判決認定
上訴人係應注意能注意而不注意，違規於彎道路段停車，致被害人劉文崎駕駛自用小
貨車不慎撞擊其營業大貨車右後側，翻落外側田內，而傷重不治死亡，被害人之死亡
與上訴人之違規停車行為確有相當因果關係等情，已詳細說明其所憑之證據及認定之
理由，並明對於台灣省台中縣區車輛行車事故鑑定委員會鑑定意見書不予採取之理
由。則被害人是否另有由快車道任意駛出進入慢車道之情形，乃屬被害人方面之責任
問題，並不影響於上訴人過失責任之認定。且依原判決認定之事實，被害人係於撞擊
上訴人停放路邊之營業大貨車後翻落田內，而傷重死亡，並非於撞擊後另有其他條件
之介入而影響結果發生之情形，自無所謂因果關係中斷之問題。核上訴意旨(一)、(二)、
(三)、(四)、(六)俱係對原審採證認事職權之適法行使及已調查說明之事項，徒憑己見，重
為事實上之爭辯，或任意指摘，俱不足據以辨認原判決有其所指判決理由不備、適用
法則不當及調查未盡等違法之形式。二、所謂應於審判期日調查之證據，係指與待證
事實有重要關係，在客觀上認為應行調查者而言，故事實審對於證據之調查，其範圍
並非漫無限制，必其證據與判斷待證事實之有無具有必要之關連性者，方屬上開應行
調查之範圍。上訴人於第一審提出台中縣神岡鄉○○路附近之彎道路面仍有劃設停車
位之照片，主張彎道並非必然不得停車，及彎道停車非肇事之必要因素云云（見第一
審卷第六十二、六十四頁）。但彎道停車，既為道路交通安全規則第一百十二條第一
項第二款所明文禁止，並於道路交通管理處罰條例第五十六條第一項第二款設有處罰
規定，駕駛人自應遵守；上訴人所舉上述道路劃設停車位之照片，與本件肇事地點並
非同一路段，且上訴人於原審就該二處路段路邊停車於交通影響之程度各係如何，及
上開路面劃設停車格，如何能使一般駕駛人對於彎道停車之違法性，造成錯誤之判斷
，並未有具體指明，自難認其於原審對於上訴人過失責任之認定有何重要之關連性。
則原審雖未於判決內說明該部分不予調查之理由，但僅屬訴訟程序之瑕疵，顯然於判
決無影響，是上訴意旨(五)所指部分，依刑事訴訟法第三百八十條規定，亦不得執為上
訴第三審之適法理由。綜上所述，依首揭說明，應將本件上訴從程序上予以駁回。
據上論結，應依刑事訴訟法第三百九十五條前段，判決如主文。
中      華      民      國    八十九    年     十二     月      七      日
                              最高法院刑事第九庭
                                  審判長法官  曾  有  田
                                        法官  陳  宗  鎮
                                        法官  劉  介  民
                                        法官  魏  新  和
                                        法官  孫  增  同
      右正本證明與原本無異
                                              書  記  官
中      華      民      國    八十九    年     十二     月     十三     日


司法院資訊處製作；財團法人民間司法改革基金會備份。
